臺灣高等法院刑事判決　　　　　　　　　　　　　九十二年度上易字第三二一０號
　　上　訴　人
　　即　被　告　甲○○
　　選任辯護人　姚念林律師
右上訴人因詐欺案件，不服臺灣臺北地方法院九十二年度易字第七二九號，中華民國
九十二年八月七日第一審判決（起訴案號：臺灣臺北地方法院檢察署九十一年度偵字
第一四五九二號），提起上訴，本院判決如左：
    主  文
上訴駁回。
    事  實
一、甲○○有偽造文書、詐欺等前科紀錄仍不知悔改，明知自己與韓道軍（原名韓善
    彬，已同案判刑確定），無精英電腦股份有限公司（下稱精英公司）海外公司債
    ，亦未出資認購，民國九十一年一月二十一日，認識任職富隆綜合證券公司長安
    分公司（下稱富隆長安分公司）營業員林麗娟，認有機可乘，竟與無業亟待金錢
    收入之韓道軍共同基於為自己不法所有之概括犯意，謀議由甲○○在外佯以股市
    大戶，塑造有管道取得精英公司海外公司債，再由韓道軍出面代表賣方與投資人
    簽訂買賣契約，甲○○並允諾事後給付韓道軍簽約金之一成佣金以為報酬。雙方
    謀議既定，甲○○先於九十一年一月二十二日利用林麗娟向該公司副總經理宋世
    敏假稱每月在股市進出金額高達新台幣（下同）一、二十億元，並與韓道軍一起
    在富隆長安分公司開設股票帳戶，令急於增長業績之宋世敏誤認甲○○及韓道軍
    具有雄厚財力，見獵心喜，而提供一間個人ＶＩＰ室供渠等看盤。韓道軍在開戶
    後，雖知其無股票交易之經驗與資力，為取信於宋世敏，乃依甲○○之指示，連
    續二週均與甲○○共同前往ＶＩＰ室佯裝看盤，製造其等二人有在股市進出精英
    股票之假象。甲○○見宋世敏毫無懷疑，旋出面向宋世敏佯稱其已認購一筆精英
    公司海外公司債，倘再投入一筆資金即可取得，迨投資款取回，即可在富隆長安
    分公司從事證券交易，致使宋世敏陷於錯誤，介紹其妹乙○○出資向甲○○購買
    精英公司海外公司債，並在乙○○授權下出面代為處理認購事宜。同年一月三十
    日，先在富隆長安分公司向甲○○認購五千股，以乙○○名義與甲○○簽訂「認
    購書」（立書人：廣碩國際有限公司、乙○○，簽收人：甲○○），並當場交付
    七十二萬五千元認購款予甲○○。同年二月四日，甲○○再向宋世敏佯稱認購仍
    有不足，請求再次認購五千股，宋世敏不疑，同日在富隆長安分公司，再次代乙
    ○○交付七十二萬五千元款項予甲○○，約定於同年月六日一萬股精英公司海外
    公司債即可過戶至乙○○指定之集保帳戶，宋世敏為求慎重，並當場將上開「認
    購書」內容，由五千股改為一萬股，七十二萬五千元股款修正為一百四十五萬元
    ，以為購款憑證。至同月六日，甲○○又向宋世敏謊稱股款未補足，其認購權有
    遭取銷之虞，致唯恐投資血本無歸之宋世敏再陷於錯誤，轉告乙○○後又向甲○
    ○表示願再認購五千股，並在富隆長安分公司交付七十二萬五千元認購款予甲○
    ○指示到場取款之韓道軍。雙方並當場以乙○○名義與韓道軍簽訂「認購書」一
    紙（立書人：廣碩國際有限公司、乙○○，簽收人：韓善彬），以為付款憑證。
    韓道軍詐得款項後，隨即在台北市○○○路某咖啡廳，將七十二萬五千元全數交
    予甲○○，甲○○同時給予十五萬元現金作為合謀詐財之報酬。迨宋世敏、乙○
    ○因甲○○等未依約於同年二月六日辦妥一萬五千股之過戶手續，發覺有異，尋
    得二人解決，甲○○等為求搪塞，約在國賓飯店，由韓道軍以賣方名義與乙○○
    簽定股票買賣契約書一紙（立契約人：韓善彬、乙○○），承諾乙○○認購之一
    萬五千股精英公司海外公司債，將於同年二月二十日完成交割，並由甲○○將面
    額二百十七萬五千元之支票一紙，交由韓道軍轉交乙○○收執以為擔保。詎屆時
    乙○○仍未能如期取得精英公司海外公司債，上開支票經提示亦遭退票，乙○○
    、宋世敏始知受騙，共計為甲○○與韓道軍共同詐騙二百十七萬五千元。
二、案經乙○○訴由臺北市政府警察局中山分局報請臺灣臺北地方法院檢察署檢察官
    偵查起訴。
    理  由
一、訊據上訴人即被告甲○○矢口否認詐欺犯行，辯稱：伊原係華陽證券投資顧問股
    份有限公司負責人，曾仲介買賣未上市、上櫃股票，多年來信譽卓著，後因調查
    局掃蕩盤商，遭倒帳而停止營業。九十一年一月經由林麗娟介紹與宋世敏認識，
    其提供ＶＩＰ室與伊看盤，雙方言明視股票交易多寡退佣。伊除自己開戶外，亦
    介紹有意投資股票之韓道軍開戶，看盤二週，二人均未下單交易，經宋世敏主動
    詢及可否代向其他盤商購買未上市之精英公司海外公司債，始介紹與廣碩國際公
    司之孔繁魁交易，取得之款項除扣除仲介費外，餘交予孔繁魁，事後因孔繁魁無
    法依約交付精英公司海外公司債，並避不見面，造成宋世敏損失，與伊無關，宋
    世敏任職富隆證券公司副總經理，十餘年經驗，對股票之專業及熟稔，非一般人
    所能比，伊既未下單買賣股票，如何能一再誤信伊為股票大戶，且其亦當知有遭
    盤商倒帳之風險，實無陷於錯誤之可言，故伊絕無詐欺犯行云云。
二、經查：
  (一)、右揭事實，業據告訴人乙○○指訴綦詳，而被告與韓道軍二人先後於九十一年
      一月三十日、同年二月四日、同年二月六日、同年二月十七日，在富隆長安分
      公司、國賓飯店分別與被害人宋世敏、告訴人簽訂認購書、股票買賣契約書，
      並交付面額二百十七萬五千元之支票（發票人：誠豐鋁業工程行、負責人徐明
      順，付款人台灣省合作金庫龍潭支庫，發票日九十一年二月二十日，票號ＮＷ
      0000000，帳號０４２９５４）為擔保，嗣精英公司海外公司債仍未依
      約過戶至告訴人指定之集保帳戶，上開用以擔保之支票復經銀行以存款不足及
      拒絕往來戶為由退票等情，不惟為被告所不否認，且有認購書、股票買賣契約
      書、支票及退票理由單在卷可稽，堪認屬實。
  (二)、共同被告韓道軍於偵查及原審審理中坦承：「（你手上有無精英電腦股票？）
      沒有。」、「（你有無認購過精英電腦股票？）從來沒有。」、「（何以到富
      隆證券開戶？有無在富隆交易？）是甲○○叫我開戶，我沒有買賣股票。」、
      「（開戶時手頭上有無購買股票資金？）沒有。」、「（你有無買股票之計畫
      ？）我根本沒有錢買股票。‧‧‧‧甲○○表示其在做未上市股票買賣，要我
      幫忙，我因沒有工作，答應幫忙。」、「（前述答應幫忙甲○○時，有無酬勞
      約定？）甲○○表示如有簽約時，會給我一成佣金。」、「（由何人出面簽約
      股票買賣契約？）甲○○表示由他去談，再由我出面簽約，反正我要拿到佣金
      ，就一定要由我出面簽約。」、「（甲○○支付你佣金若干？）十五萬，就是
      前述在九十一年二月六日與宋世敏簽約時，宋世敏交付我七十二萬五千元，我
      與甲○○約在台北市○○○路之咖啡店，將上開款項全數交給甲○○，甲○○
      拿了其中十五萬元給我。」、「（你與乙○○、宋世敏有無洽談過精英股票？
      ）沒有，我對股票根本不懂。」、「（開戶後，有無前往富隆證券？）開戶後
      ，甲○○要我每天開盤時要假裝到富隆證券看盤，我就每天依甲○○指示到富
      隆證券看盤，由甲○○與宋世敏洽談。」、「（甲○○有無指示你看何種股票
      ？）甲○○叫我看精英股票就好了。」、「（你是否看懂股票交易的盤勢？）
      看不懂。」、「（有無在富隆證券長安分公司開戶？）有，甲○○叫我跟他一
      起開戶頭，為了讓宋世敏誤以為我是股票大戶，即將到他公司做股票，可以讓
      他獲得業績並賺取手續費。」、「‧‧‧錢是我和甲○○拿的，並沒有甲○○
      所講的孔繁魁也拿到錢，事實上騙錢這件事情是我和甲○○兩人做的，並沒有
      第三者。」等語不諱（見偵卷第六十四頁反面至六十六頁、原審卷第八十一頁
      至第八十八頁）。
  (三)、被告於富隆公司長安分公司開戶後，雖尚未進行股票交易，然據被害人宋世敏
      於原審調查中指稱：「因甲○○是林麗娟介紹，加上林麗娟、甲○○給我訊息
      讓我認為甲○○股票做得很大，我想可以增加公司業務，甲○○自稱有一筆資
      金押在他所認購的一批精英公司的海外公司債，他說若有另一筆資金投入認足
      精英公司的海外公司債，就可以取得精英公司的海外公司債，並可確保押在認
      購公司債之資金不會被沒收，等到取得精英公司的海外公司債後，可以出售取
      得資金，然後在本公司從事證券交易，增加本公司的業績，所以甲○○才要求
      我們是否可以提供資金讓他補足所認購但未繳足的部分，因此我才介紹我妹妹
      乙○○以她名義認購精英公司的海外公司債。」、「（甲○○介紹你認購精英
      公司的海外公司債時，是否有提供相關的投資資料給你？）沒有，只是口頭說
      說，我當時知道精英公司確實在辦理增資發行海外公司債，加上林麗娟介紹，
      又想到可以增加公司業績，所以就很相信甲○○。」（見原審卷第四十一頁、
      第四十二頁），核與證人林麗娟於原審調查中結稱：「（為何介紹甲○○給宋
      世敏認識？）因甲○○有一次到我阿姨莊素煌家中打麻將，經我阿姨打電話告
      訴我他想認識我，電話中甲○○自稱是某家投顧公司董事長，每月在股市買賣
      一、二十億，問我在公司買賣股票可以退佣多少，我向他稱我無法決定，並且
      打宋世敏的電話向他報告這件事，之後隔天我在公司時，接到他電話表示要來
      本公司，我在他到了公司之後就介紹給他和宋世敏見面。」（見原審卷第四十
      四頁）等情相合，足見被告以股市大戶姿態自居，其若在富隆公司長安分公司
      從事證券交易，確可為公司帶來不錯業績，此與被害人宋世敏之工作績效攸關
      ，加之其又係自己屬下之營業員林麗娟介紹，被害人在求之不得情形下，且適
      時精英公司又恰在辦理增資發行海外公司債，為其專業認知，遂不思有詐陷於
      錯誤而參與認購，事亟自然，被告指被害人宋世敏任職證券十多年不可能陷於
      錯誤云云，尚無可採。
　(四)、被告雖一再指稱取得之認購款均交付案外人孔繁魁，然除其個人空言陳述外，
      並未能提出任何憑據以實其說，且其於警訊初供稱：「‧‧‧我代收五張股票
      股價新台幣七十二萬五千元轉交韓某（指韓道軍）」（見偵卷第七頁反面），
      於偵查中亦指：「（宋世敏合計支付精英股票認購款若干？）一百四十五萬，
      錢我都將給了韓善彬。」（見偵卷第六十八頁反面）。前後不一，足徵被告辯
      稱認購款已交予孔繁魁云云，顯然無稽。此外，就出售精英公司海外公司債究
      係何人一節，被告於警、偵訊中均稱：「於九十一年一月間，我自韓善彬處得
      知他有意賣掉『精英電腦股份有限公司』十五張（一萬五千股），即試問『富
      隆綜合證券公司』長安分公司副總經理宋世敏，經他告知他妹妹乙○○有意承
      購，就由我介紹宋世敏與韓善彬認識」、「（有無與宋世敏洽談精英股票？）
      是韓善彬跟我提過，我才向宋世敏提的。」、「（你如何向宋世敏講精英股票
      ？）韓善彬說要辦理精英現金增資，我就問宋世敏是否要認。」等語，不祇未
      提及孔繁魁，反指與宋世敏交易之人為韓道軍（見偵卷第七頁反面、第六十八
      頁反面）。衡諸常情，被告所指孔繁魁之人倘真參與其事，即無必要找來對於
      股票交易一無所知之韓道軍佯裝看盤、參與簽約，縱找來韓道軍共同參與，韓
      道軍對於孔繁魁絕無一無所悉之理。益見該孔繁魁者乃臨訟杜撰；而被告於原
      審訊問時已坦認：「（與宋世敏簽約時，手邊有無精英公司之股票或海外公司
      債？）那時還沒有」等語可稽（見原審卷第六十九頁）。足認被告等於
      右揭時地，與告訴人及宋世敏簽訂上開認購書時，並無交易之標的物精英公司
      海外公司債，施詐之情彰彰明甚。
　綜上，本件事證明確，被告上開所辯，無非事後卸責之詞，不足採信，其之犯行堪
  以認定，應依法論科。
二、核被告所為，係犯刑法第三百三十九條第一項之詐欺取財罪。被告與韓道軍有犯
    意聯絡及行為分擔，皆為共同正犯。被告多次犯行，時間緊接，手段相同，觸犯
    構成要件相同之罪名，顯基於概括犯意反覆為之，為連續犯以一罪論，並加重其
    刑。原審審酌被告有如事實欄所載之多項前科，有本院被告全國前案紀錄表可考
    ，素行不佳，詐得款項非少，雖罹有憂鬱症，與告訴人達成和解，然迄未清償完
    畢，犯後又推諉卸責，一再杜撰，難認已有悔意，及其犯罪動機、手段、智識程
    度、犯罪所生危害等一切情狀，依刑法第三百三十九條第一項、第二十八條、第
    五十六條之規定，量處被告有期徒刑八月，以示懲儆，認事用法，核無不合，被
    告上訴猶執陳詞否認犯罪，非有理由，應予駁回。
據上論斷，應依刑事訴訟法第三百六十八條，判決如主文。
本案經檢察官陳維練到庭執行職務。
中　　　華　　　民　　　國　　九十三　　年　　　三　　　月　　 十一 　　日
                              臺灣高等法院刑事第一庭
                                  審判長法  官  李　相　助
                                        法  官  黃　聰　明
                                        法  官  楊　貴　雄
右正本證明與原本無異。
不得上訴。
                                        書記官  林　淑　貞
中　　　華　　　民　　　國　　九十三　　年　　　三　　　月　　 十五 　　日
附錄本案論罪科刑法條全文：
刑法第三百三十九條第一項
意圖為自己或第三人不法之所有，以詐術使人將本人或第三人之物交付者，處五年以
下有期徒刑、拘役或科或併科一千元以下罰金。
